臺灣士林地方法院交通事件裁定　　95年度交聲字第866、867號
原處分機關　交通部公路總局臺北區監理所蘆洲監理站
異　議　人
即受處分人　乙○○
上列受處分人因違反道路交通管理處罰條例案件，對於交通部公
路總局臺北區監理所蘆洲監理站於民國95年10月3 日以北監蘆字
第裁46-C00000000、46-C00000000號違反道路交通管理事件裁決
書所為之處分，聲明異議，本院裁定如下：
    主  文
交通部公路總局臺北區監理所蘆洲監理站民國95年10月3 日北監
蘆字第裁46-C00000000號處分撤銷。
前項撤銷部分，乙○○汽車駕駛人，於行經有燈光號誌管制之交
岔路口紅燈右轉，處罰鍰新臺幣玖佰元，並記違規點數點。
其餘異議駁回。
    理  由
一、按汽車駕駛人，行經有燈光號誌管制之交岔路口紅燈右轉者
    ，處新臺幣（下同）600 元以上1,800 元以下罰鍰，並記違
    規點數3 點。且汽車駕駛人，駕駛汽車有違反道路交通管理
    處罰條例之行為，經交通勤務警察或依法令執行交通稽查任
    務人員制止時，不聽制止或拒絕停車接受稽查而逃逸者，處
    3,000 元以上6,000 元以下罰鍰。道路交通管理處罰條例第
    53條第2 項、第63條第1 項第3 款、第60條第1 項分別定有
    明文。
二、原處分意旨略以：異議人即受處分人乙○○所有車牌號碼
    CEZ-030 號重型機車於民國95年7 月14日下午5 時55分許，
    於臺北縣淡水鎮○○路、民權路187 巷前有燈光號誌管制路
    口闖紅燈，經臺北縣政府警察局淡水分局交通分隊員警盤查
    時，又拒絕停車接受稽查而逃逸，經警逕行舉發其有「1.闖
    紅燈、2.拒絕停車接受稽查而逃逸」之違規行為，爰依道路
    交通管理處罰條例第53條第1 項、第60條第1 項之規定，分
    別處異議人罰鍰新臺幣1,800 元、3,000 元，共4,800 元。
    並依同條例第63條第1 項第1 款、第3 款規定各記違規點數
    1 點與3 點，共記違規點數4 點。
三、聲明異議意旨略以：異議人通過該路口時，並無闖紅燈之違
    規情事，員警若要舉發應拿出證明，不應濫用職權云云。
四、經查：
（一）證人即舉發本件之員警甲○○於本院調查時，以具結擔保
      其供述之真實性並在負擔偽證罪之心理處罰狀態下證稱：
      「（本件是否由你舉發？）是的。（舉發情形如何？）當
      時我是執行17點至19點的交整勤務，地點是民權路187 巷
      口，當時187 巷口已經轉為紅燈，該車直接闖紅燈右轉，
      往淡水方向行駛，本件受處分人有申訴過，後來我們分局
      有變更為紅燈右轉。（本件裁決書為何原裁罰闖紅燈（提
      示95年10月3 日裁決書）？）我不清楚，我們分局回函有
      說明是紅燈右轉，而且裁決書的違規地點寫錯了。（是否
      能肯定是受處分人的機車闖紅燈？）是該車紅燈右轉，我
      可以確定，因為當時天色還很亮。（請說明你當時的位置
      及受處分人的行駛方向？）受處分人是從民權路187 巷右
      轉，我們是站在民權路上號誌箱的旁邊。（當庭繪製現場
      圖）（你當時發現幾台紅燈右轉的機車？）只有受處分人
      1 台。（你有無將受處分人攔停？）有，我們交整時都有
      穿反光衣，我原來站在路邊，發現受處分人闖紅燈之後，
      即走向前用手勢攔停，但是我沒有用哨子及指揮棒，受處
      分人有看到我，但是沒有停，就直接騎走。（你揮手攔停
      受處分人時，受處分人離你多遠？）大約我現在與法台的
      距離。（當庭量距離為4.45公尺）（是否確定受處分人有
      看到你？）我確定，因為受處分人也看著我。（是否能確
      定當時要攔的人，是現場法庭上的受處分人？）無法確定
      ，因為當時受處分人有戴安全帽。（當場是否有記下該車
      的特徵？廠牌？顏色？）當場有記下顏色黑色及重型機車
      ，廠牌是回去查。」等語明確（見本院95年12月12日訊問
      筆錄）。衡諸證人甲○○為臺北縣政府警察局淡水分局竹
      圍派出所警員，與異議人素不相識，復無怨隙，應無甘冒
      觸犯偽證重罪，故意構詞誣陷異議人之可能，則其前開證
      詞，自可採信。且本件舉發時間為夏季之下午近6 時許，
      天色應尚明亮，舉發員警亦於舉發單上註明違規車輛之顏
      色，再觀之證人繪製之現場圖，案發時證人係站在民權路
      上，而其目睹異議人自民權路187 巷違規右轉路後將其攔
      停時距離異議人約4.45公尺，且當時僅異議人1 部車輛違
      規等情，亦據證人甲○○結證明確，則以該等位置，堪認
      異議人當可清楚看見證人攔停之動作無訛。綜上，異議人
      確有紅燈右轉及拒絕停車接受稽查而逃逸之交通違規事實
      ，應甚明確，堪予認定。
（二）至異議人雖以本案並無採證照片可佐置辯，然道路交通管
      理處罰條例第7 條之2 第1 項第4 款、第4 項規定，汽車
      駕駛人有不服指揮稽查而逃逸者，得對汽車所有人逕行舉
      發處罰。前項逕行舉發，應記明車輛牌照號碼、車型等可
      資辨明之資料，查明汽車所有人姓名或名稱、住址後，製
      單舉發處罰之。本件員警係當場目擊異議人駕駛汽車行經
      有燈光號誌管制之交岔路口紅燈右轉，且向異議人以手勢
      示意請異議人停車攔檢，在異議人不服稽查逃逸、員警當
      場記下車號等資料並查明與CEZ-030 號重型機車特徵相符
      始製單逕行舉發，且當時異議人之違規行為係發生於瞬息
      之間，自無可能期待警員及時拍攝照片，揆諸上開規定，
      本件逕行舉發並無違法或不當之處，異議人前揭所辯並不
      可採。
五、綜上所述，異議人確有於前開時、地駕車行經有燈光號誌管
    制之交岔路口紅燈右轉之違規行為，原處分機關未依道路交
    通管理處罰條例第53條第2 項、同條例第63條第1 項第3款
    （裁決書漏引第3 款）規定裁罰異議人，處分即有違誤。是
    本件異議雖無理由，惟原處分既有上開違誤之處，自應由本
    院將原處分撤銷，仍以異議人有違反道路交通管理處罰條例
    第53條第2 項、第63條第1 項第3 款之事由，而依違反道路
    交通管理事件統一裁罰基準表之規定，裁處異議人如主文所
    示之罰鍰並記違規點數3 點，以資適法。至於拒絕停車接受
    稽查而逃逸通勤務警察稽查部分，異議人確有上開違規行為
    ，堪予認定，從而原處分機關依同條例第60條第1 項、第63
    條第1 項第1 款之規定，裁處異議人罰鍰3,000 元，並記違
    規點數1 點，即無不當，此部分異議為無理由，應予駁回。
據上論斷，應依道路交通案件處理辦法第19條、第20條前段，裁
定如主文。
中　　華　　民　　國　　96　　年　　6 　　月　　29　　日
　　　　　　　　　交通法庭法　官　梁哲瑋
以上正本證明與原本無異。
如不服本裁定，應於送達後5 日內，向本院提出抗告狀。
                          書記官  陳玉瓊
中　　華　　民　　國　　96　　年　　7 　　月　　5 　　日
